臺灣彰化地方法院刑事判決　　　　　　　100年度訴字第110號
公　訴　人　臺灣彰化地方法院檢察署檢察官
被　　　告　林聰敏
上列被告因違反毒品危害防制條例案件，經檢察官提起公訴（99
年度毒偵字第2047號），本院合議庭裁定由受命法官獨任進行簡
式審判程序，茲判決如下：
    主  文
林聰敏施用第一級毒品，累犯，處有期徒刑玖月，扣案之塑膠鏟
管壹支沒收；又施用第二級毒品，累犯，處有期徒刑伍月。應執
行有期徒刑壹年，扣案之塑膠鏟管壹支沒收。
    犯罪事實
一、林聰敏曾於民國94年間因連續施用第1 、2 級毒品案件，經
    本院以94年度訴字第1113號刑事判決分別判處有期徒刑8 月
    、5 月，應執行有期徒刑1 年確定；復於95年間因連續施用
    第2 級毒品案件，經臺灣嘉義地方法院以95年度嘉簡字第74
    3 號刑事簡易判決判處有期徒刑5 月確定後，經移送接續執
    行，並於96年2 月12日因縮短刑期假釋出監並付保護管束，
    並於96年6 月5 日保護管束期滿視為執行完畢。其前於90年
    間因施用毒品案件，經本院以90年度毒聲字第3255號裁定送
    勒戒處所觀察、勒戒後，認無繼續施用毒品之傾向，於90年
    9 月6 日觀察、勒戒執行完畢釋放，且經臺灣彰化地方法院
    檢察署檢察官以90年度毒偵字第3472號為不起訴處分確定；
    復於前揭觀察、勒戒執行完畢釋放5 年內，於94年間因連續
    施用第1 、2 級毒品案件，經本院於94年9 月5 日以94年度
    訴字第1113號刑事判決分別判處有期徒刑8 月、5 月，應執
    行有期徒刑1 年，並於94年9 月27日確定。詎其不知悔改，
    明知海洛因及甲基安非他命，分別業經公告為毒品危害防制
    條例第2 條第2 項第1 、2 款所列管之第1 、2 級毒品，不
    得非法持有、施用，於前揭觀察、勒戒執行完畢釋放後5 年
    內，於94年間再犯施用毒品案件，經法院判處罪刑確定後，
    復個別基於施用第1 級毒品海洛因、第2 級毒品甲基安非他
    命之犯意，(一)於99年10月25日晚上10時許，在其位於彰化縣
    彰化市○村路71巷18號住處內，利用塑膠鏟管將海洛因摻入
    香菸內點燃吸食之方式，施用第1 級毒品海洛因1 次；(二)另
    於前揭施用海洛因完畢後即於99年10月25日晚上11時許，亦
    在其位於上址住處內，將甲基安非他命以玻璃球吸食器隔熱
    燒烤吸食煙霧之方式，施用第2 級毒品甲基安非他命1 次。
    嗣經警方於99年10月26日上午8 時30分，持本院核發之搜索
    票，至其前揭住處搜索而查獲，並扣得其所有且用以將海洛
    因摻入香菸內施用之塑膠鏟管1 支，且於同日上午11時6 分
    採尿送驗後，始知上情。
二、案經彰化縣警察局彰化分局報請臺灣彰化地方法院檢察署檢
    察官偵查起訴。
    理  由
一、本案被告林聰敏所犯均係死刑、無期徒刑、最輕本刑為3 年
    以上有期徒刑以外之罪，其於準備程序就前揭被訴事實為有
    罪之陳述，經受命法官告知簡式審判程序之旨，並聽取其與
    公訴人之意見後，本院認無不得或不宜改依簡式審判程序進
    行之處，爰依刑事訴訟法第273 條之1 第1 項、第284 條之
    1 ，裁定本案由受命法官獨任進行簡式審判程序，合先敘明
    。
二、訊據被告對其於上揭時、地，分別施用第1 級毒品海洛因及
    第2 級毒品甲基安非他命各1 次之事實，於本院審理時均坦
    承不諱（參見本院100 年1 月28日審判筆錄），且有查獲現
    場照片2 紙（參見警卷第9 頁）；至扣案之塑膠鏟管1 支，
    亦係被告所有供其前揭施用第1 級毒品海洛因所用之物，業
    經被告於本院審理中陳述明確。另查：
  (一)被告係於99年10月26日上午11時6 分，經警方採集被告尿液
    送驗結果，分別呈嗎啡、甲基安非他命陽性反應，此有詮昕
    科技股份有限公司99年11月12日報告編號9B030025號濫用藥
    物尿液檢驗報告及委託檢驗尿液代號與真實姓名對照表各1
    份（參見偵查卷宗第15頁、警卷第4 頁）附卷可參，足見被
    告確有施用第1 、2 級毒品海洛因、甲基安非他命各1 次之
    事實，應可認定。
  (二)按海洛因施用入人體後水解還原成嗎啡，再循嗎啡之代謝方
    式排出體外，業據行政院衛生署藥物食品檢驗局73藥檢壹字
    第030221號函說明綦詳，且依醫學臨床實驗及根據英國藥學
    會出版Isolation and Indentification of Drugs一書第2
    版載明：口服或注射海洛因後可快速吸收，並於血液中迅速
    代謝成6 —乙醯嗎啡，然後轉變成嗎啡；再毒品施用後於尿
    液、血液中可檢出之最大時限，與施用劑量、施用頻率、施
    用方式、施用者飲水量之多寡、個人體質、檢體收集時間點
    及所用檢測方法之靈敏度等因素有關，因個案而異，一般於
    尿液中可檢出之最大時限，古柯鹼為施用後1 至4 天、海洛
    因為2 至4 天、嗎啡為2 至4 天、大麻為1 至10天、安非他
    命為1 至4 天、甲基安非他命為1 至5 天、MDMA為1 至4 天
    、MDA 為1 至4 天、Ketamine為2 至4 天等語，業經行政院
    衛生署管制藥品管理局92年7 月23日管檢字第0920005609號
    函載明明確。另純甲基安非他命之游離基為無色或淡黃色之
    油狀物，具輕微腥味、胺臭，而實際上甲基安非他命多以鹽
    酸鹽或硫酸鹽存在，形成白色、微帶苦味之結晶性粉末或似
    冰糖之片狀結晶，該結晶極易溶於水或酒精，目前國內發現
    的均為甲基安非他命之鹽酸鹽，可以口服、鼻吸、煙吸或注
    射等方式施用等語，亦經行政院衛生署管制藥品管理局93年
    2 月9 日管宣字第0930001092號函載明明確。是參酌前揭報
    告，被告自白於前揭時間分別有施用第1 級毒品海洛因、第
    2 級毒品甲基安非他命各1 次之犯行等語，核與事實相符，
    應堪採信。
  (三)施用第1 、2 級毒品為犯罪行為，毒品危害防制條例第10條
    定有處罰明文。故施用第1 、2 級毒品者，依前揭規定本應
    科以刑罰。惟基於刑事政策，對合於一定條件之施用者，則
    依同條例第20條、第23條之規定，施以觀察、勒戒及強制戒
    治之保安處分。毒品危害防制條例於92年7 月9 日修正公布
    ，自93年1 月9 日施行，其中第20條、第23條將施用毒品之
    刑事處遇程序，區分為「初犯」及「5 年內再犯」、「5 年
    後再犯」。依其立法理由之說明：「初犯」，經觀察、勒戒
    或強制戒治後，應為不起訴處分或不付審理之裁定；經觀察
    、勒戒或強制戒治執行完畢釋放後，「5 年內再犯」者，因
    其再犯率甚高，原實施之觀察、勒戒及強制戒治既已無法收
    其實效，爰依法追訴或裁定交付審理。至於經觀察、勒戒或
    強制戒治執行完畢釋放後，「5 年後再犯」者，前所實施之
    觀察、勒戒或強制戒治已足以遮斷其施用毒品之毒癮，為期
    自新及協助其斷除毒癮，仍適用「初犯」規定，先經觀察、
    勒戒或強制戒治之程序。從而依修正後之規定，僅限於「初
    犯」及「5 年後再犯」2 種情形，始應先經觀察、勒戒或強
    制戒治程序。倘被告於5 年內已再犯，經依法追訴處罰，縱
    其第3 次（或第3 次以上）再度施用毒品之時間，在初犯經
    觀察、勒戒或強制戒治執行完畢釋放5 年以後，已不合於「
    5 年後再犯」之規定，且因已於「5 年內再犯」，顯見其再
    犯率甚高，原實施觀察、勒戒或強制戒治，已無法收其實效
    ，即應依該條例第10條處罰（最高法院95年度第7 次刑事庭
    會議決議、最高法院97年度第5 次刑事庭會議決議要旨參照
    ）。經查，被告前於90年間因施用毒品案件，經本院以90年
    度毒聲字第3255號裁定送勒戒處所觀察、勒戒後，認無繼續
    施用毒品之傾向，於90年9 月6 日觀察、勒戒執行完畢釋放
    ，且經臺灣彰化地方法院檢察署檢察官以90年度毒偵字第34
    72號為不起訴處分確定；復於前揭觀察、勒戒執行完畢釋放
    5 年內，於94年間因連續施用第1 、2 級毒品案件，經本院
    於94年9 月5 日以94年度訴字第1113號刑事判決分別判處有
    期徒刑8 月、5 月，應執行有期徒刑1 年，並於94年9 月27
    日確定等情之事實，此有臺灣高等法院被告前案紀錄表、臺
    灣彰化地方法院檢察署刑案資料查註紀錄表各1 份附卷可參
    。被告前既曾因施用毒品案件，經觀察、勒戒後，復於觀察
    、勒戒執行完畢釋放後5 年內，再犯施用毒品罪，經法院判
    處罪刑，嗣後業經確定，被告於犯罪事實欄一(一)(二)所示時間
    分別再度施用海洛因、甲基安非他命之犯行等情，即均非屬
    毒品危害防制條例第20條第3 項所定「5 年後再犯」之情形
    ，檢察官逕行起訴，要無不合。依前開說明，本案被告上開
    所為，係於強制戒治執行完畢釋放後5 年內，再犯施用毒品
    罪，且經法院判處罪刑後，各再度犯本案之毒品危害防制條
    例第10條第1 、2 項施用第1 、2 級毒品罪，本案事證明確
    ，被告上開犯行，均應堪認定。
三、按海洛因、甲基安非他命分別為毒品危害防制條例第2 條第
    2 項第1 、2 款所明定之第1 、2 級毒品。核被告於犯罪事
    實欄一(一)部分所為，係犯毒品危害防制條例第10條第1 項之
    施用第1 級毒品罪；就犯罪事實欄一(二)部分所為，係犯毒品
    危害防制條例第10條第2 項之施用第2 級毒品罪。被告各次
    持有第1 、2 級毒品進而施用，其持有之低度行為分別為施
    用之高度行為所吸收，均不另論持有毒品之罪。被告所犯上
    開2 罪，罪名各別，行為互異，應分論併罰。又起訴書雖記
    載被告於99年10月26日上午10時30分回溯4 日內之某時許，
    在不詳地點，以不詳方式，施用第2 級毒品犯行，然業經公
    訴人於本院審理中更正起訴事實為前揭犯罪事實欄一(二)所載
    ，附此敘明。另查，被告曾於94年間因連續施用第1 、2 級
    毒品案件，經本院以94年度訴字第1113號刑事判決分別判處
    有期徒刑8 月、5 月，應執行有期徒刑1 年確定；復於95年
    間因連續施用第2 級毒品案件，經臺灣嘉義地方法院以95年
    度嘉簡字第74 3號刑事簡易判決判處有期徒刑5 月確定後，
    經移送接續執行，並於96年2 月12日因縮短刑期假釋出監並
    付保護管束，並於96年6 月5 日保護管束期滿視為執行完畢
    等情，此有臺灣高等法院被告前案紀錄表、臺灣彰化地方法
    院檢察署刑案資料查註紀錄表各1 份存卷可考，其於5 年內
    故意再犯本案有期徒刑以上之2 罪，均應依刑法第47條第1
    項之規定，論以累犯，並各加重其刑。至公訴人就被告前揭
    犯行，各具體求刑有期徒刑1 年、6 月等語，惟審酌被告前
    因施用毒品案件，經觀察、勒戒執行完畢釋放5 年內，再犯
    施用毒品罪，並由法院判處罪刑確定後，無視國家對於杜絕
    毒品犯罪之禁令，猶未能深切體認毒品危害己身之鉅，復犯
    本案施用毒品罪，顯見其無戒毒悔改之意，然施用毒品僅戕
    害己身之健康，尚未對他人造成危害，且犯後已坦承犯行，
    態度尚稱良好等一切情狀，各量處如主文所示之刑，並定其
    應執行之刑。至扣案之塑膠鏟管1 支係被告所有，且供施用
    第1 級毒品海洛因所用之物，業經被告供明在卷，業如前述
    ，爰依刑法第38條第1 項第2 款之規定，併予宣告沒收，併
    此敘明。
據上論斷，應依刑事訴訟法第273 條之1 第1 項、第299 條第1
項前段，毒品危害防制條例第10條第1 項、第2 項，刑法第11條
前段、第47條第1 項、第38條第1 項第2 款、第51條第5 款，判
決如主文。
本案經檢察官詹喬偉到庭執行職務。
中    華    民    國   100    年    2     月    11    日
                  刑事第八庭          法  官  唐中興
以上證明與原本無異。
如不服本判決應於收受判決後10日內向本院提出上訴書狀，並應
敘述具體理由；其未敘述上訴理由者，應於上訴期間屆滿後20日
內向本院補提理由書（均須按他造當事人之人數附繕本）「切勿
逕送上級法院」。
中    華    民    國   100    年    2     月    11    日
                                      書記官  黃國源
【附錄本案判決論罪科刑法條全文】：
毒品危害防制條例第10條
施用第1級毒品者，處6月以上5年以下有期徒刑。
施用第2級毒品者，處3年以下有期徒刑。